臺灣高等法院刑事判決　　　　　　　　94年度上訴字第1680號
上　訴　人
即　被　告　丙○○
　　　　　　　　　　（現於臺灣臺北戒治所）
指定辯護人　本院公設辯護人周君穎
上　訴　人
即　被　告　丁○○
選任辯護人　簡宏明律師
　　　　　　林明輝律師
上　訴　人
即　被　告　戊○○
選任辯護人　李明諭律師
　　　　　　蔡鎮隆律師
　　　　　　陳逸華律師
上　訴　人
即　被　告　庚○○
選任辯護人　吳宜財律師
上　訴　人
即　被　告　辛○○
上　訴　人
即　被　告　壬○○
上二人共同
選任辯護人　馬在勤律師
上列上訴人因強盜案件，不服臺灣桃園地方法院93年度訴字第
1411號，中華民國94年3月21日第一審判決（起訴案號：臺灣桃
園地方法院檢察署92年度偵字第15605號），提起上訴，本院判
決如下：
    主  文
原判決撤銷。
丙○○共同意圖供行使之用，而偽造有價證券，處有期徒刑參年
陸月。附表之本票壹張沒收。
丁○○、戊○○共同以恐嚇得財產上不法利益未遂，均處有期徒
刑壹年陸月。
庚○○共同以非法方法剝奪人之行動自由，處有期徒刑壹年貳月
。
辛○○共同以非法方法剝奪人之行動自由，處有期徒刑捌月。
壬○○共同以非法方法剝奪人之行動自由，處有期徒刑肆月，如
易科罰金以參佰元折算壹日。
    事  實
一、戊○○與李冬傳、己○○（經檢察官為不起訴處分）於民國
    92年間在「金卡門酒店」餐敘言及合資經營酒店，戊○○乃
    僱人於桃園縣桃園市○○路149號尋得店面並僱工裝潢（即
    麗人酒店），惟李冬傳事後不願投資，己○○則仍承諾出資
    。然戊○○屢次要求己○○出資支付酒店之裝潢工程費，己○○均延未支付，因屢遭戊○○催討費用，己○○為支付酒
    店之出資額，就其對案外人林明賢新台幣（下同）150萬元
    之債務，透過戊○○之兄丁○○介紹，認識在台北市○○○
    路○段283號3樓經營鼎盛財經管理顧問公司（下稱鼎盛公司
    ）之丙○○，而將對林明賢之債務交予丙○○處理，但丙○○遲未能幫己○○索得債款。嗣戊○○於92年5月間，受己○○、李冬傳委託，協助處理李冬傳之子乙○○在高速公路
    發生連環車禍事宜，得知乙○○家境富裕，為使其與己○○
    合資之酒店能順利完工開業，乃思假藉車禍賠償名義，欲由
    乙○○處取得款項，竟與己○○、丁○○、丙○○共同基於
    意圖為自己不法所有恐嚇取財及妨害自由之犯意聯絡，於92
    年7月間某日，在戊○○位於桃園縣八德市○○街59巷5號5
    樓住處，與丁○○、己○○、丙○○謀議將乙○○押走，並
    假藉支付車禍賠償金，恐嚇乙○○簽票付款，並由己○○提
    供乙○○之生活作息及車號。92年8月2日18時15分許，己○○使用友人范光秉之0000000000號手機打丁○○0000000000
    號之手機告知丁○○是日係七夕情人節，乙○○會晚歸，駕
    駛紅色三菱，車號後4碼為9995號，再於同日18時18分許電
    話聯絡戊○○0000000000號告知上情。同日晚間8時許，戊○○並前往乙○○位在桃園縣蘆竹鄉○○○街19巷6號住處前
    埋伏察看。丁○○在鼎盛公司接獲己○○上開電話立即轉知
    丙○○，丙○○乃指示庚○○攜帶空白本票，將乙○○押走
    處理車禍開票事宜。庚○○應允丙○○之指示，另聯絡友人
    辛○○、壬○○兄弟與其一同前往，辛○○、壬○○於同日
    晚上8時25分許，應庚○○之約至鼎盛公司會合。是日晚間9
    時許，庚○○、壬○○及辛○○3人基於剝奪人行動自由、
    傷害之犯意聯絡，共乘辛○○駕駛之3E-4533號自小客車，
    前往桃園縣蘆竹鄉○○村○○○街19巷6號乙○○住家附近之
    停車場守候乙○○。丁○○與丙○○隨後亦共乘1車至桃園
    縣蘆竹鄉等待庚○○通知處理結果。其間戊○○以
    0000000000號電話與丁○○0000000000號電話聯繫瞭解進行
    狀況，丁○○、丙○○亦穿梭於桃園縣蘆竹鄉○○路、中山
    路、長春路、南崁路一帶，分別以以0000000000號、000000
    0000號電話與庚○○0000000000號電話聯絡，瞭解庚○○現
    場情形。迄92年8月5日凌晨1時30分許，乙○○駕駛其2P-99
    95號之小客車返回其住處附近，停妥車輛徒步返家之際，庚○○趨前詢問確認係乙○○後，即由庚○○、壬○○2人以
    強制力將乙○○架上車，將乙○○夾坐於車後座，並由辛○○駕車駛往桃園縣蘆竹鄉○○村○○路○段600巷之山上，途
    中乙○○掙扎，庚○○、羅鈞輝即加以毆打，到山上停車後
    ，在車上庚○○向乙○○表示其之前在高速公路發生連環車
    禍有過失，要其承認過失並切結同意賠償，逼迫乙○○簽立
    切結書及本票，惟遭乙○○拒絕，庚○○、辛○○即將乙○○拉下車，之後彼3人毆打乙○○，造成乙○○受有頭部挫
    傷合併腦震盪及前胸、上後背、雙上肢、右大腿、左側膕部
    等多處挫傷之傷害；其間羅鈞毅因恐其兄辛○○之車號為乙○○看見，以膠帶將車牌貼住。庚○○等打過乙○○後，再
    度將乙○○拉回車上，庚○○並脅迫稱如不簽本票即將乙○○殺害，使乙○○簽下空白本票3紙、車禍切結書及內容不
    詳之文件各1紙，交付庚○○等3人收執。庚○○等3人旋將
    乙○○驅趕下車，正欲駕車離去時，發現乙○○趁隙將車牌
    上黏貼之膠帶撕下查看車號，其等3人即下車追趕欲抓回乙○○，乙○○速往斜坡跳下，庚○○等3人始駕車離去，乙○○則於凌晨3時30分許，向山下住戶求救報警。庚○○3人
    火速通知丁○○、丙○○車牌號碼已為乙○○知悉，並相偕
    前往桃園縣蘆竹鄉○○路之麥當勞旁會合後，由丙○○開車
    搭載丁○○、辛○○、壬○○，庚○○獨自1人駕駛辛○○
    之自小客車，返回鼎盛公司。庚○○隨即於是日凌晨4時許
    ，在鼎盛公司將取得之上開本票及切結書等文件交給丙○○
    。嗣丙○○與己○○共同意圖供行使之用，將上開3張本票
    其中1紙，以電腦打字填上金額2千萬元，偽造附表乙○○為
    發票人名義之本票，並由丙○○為債權人，於同年8月19日
    ，提出該紙本票向台灣桃園地方法院（以下簡稱桃園地院）
    聲請本票裁定強制執行，而行使上開偽造之本票，並使桃園
    地院將此不之事項登載於本票裁定上，足以生損害於裁定之
    正確性嗣經警循線查獲。
二、案經乙○○訴請內政部警政署刑事警察局移送臺灣桃園地方
    法院檢察署檢察官偵查起訴。
    理  由
壹、程序部分：
一、上訴人即被告丁○○初辯稱：92年9月30日之警訊筆錄，係
    在凌晨被疲勞訊問云云；復辯稱：因其夜間到警局手銬在椅
    子上無法入睡，平時肝功能之指數高，製作筆錄時很疲倦，
    其有服用肝病的藥，但不知道廠牌云云；繼改辯稱：92年9
    月30日警訊筆錄係警員拿庚○○之筆錄給其閱覽，要其依庚○○之筆錄陳述，旁邊有警員大小聲稱如果不承認要收押，
    其始承認云云；被告丁○○辯護人辯護稱：該次警訊筆錄製
    作平和，錄音過程無意見，惟第3捲錄音帶中間有錄音沒有
    對話約20分鐘云云，被告丁○○復辯稱：警訊筆錄問到一半
    ，叫其到旁邊，給其看庚○○之筆錄，其有看庚○○之筆錄
    ，警察沒有打，但稱本案沒什麼，羅氏兄弟已交保，囑其承
    認云云。經查：(1)被告丁○○製作警訊筆錄之時間，係在
    92 年9月30日9時55分起至14時17分止，有偵訊筆錄之可稽
    （92 年度偵字第16503號卷─以下簡稱16503號卷，第56頁
    ），並非於夜間訊問，被告丁○○辯稱係凌晨被疲勞訊問云
    云，並不可採。(2)再據證人即為被告丁○○製作警訊筆錄
    之員警甲○○證稱：製作警訊筆錄過程，被告丁○○並未曾
    表示很累不想作筆錄等語（本院94年10月3日準備程序筆錄
    ），因被告丁○○應訊警詢筆錄之時間，既非在夜間，而係
    在早上，被告丁○○當時復未曾表示身體疲倦暫停筆錄製作
    ，被告丁○○亦無法舉出其所服用係何種肝病之藥物，以被
    告當時正值壯年，所辯製作筆錄時很疲累云云，殊不可採。
    (3)據證人甲○○證稱：製作丁○○筆錄時有連續錄音，中
    午休息則未錄音，未有其他警員對被告丁○○表示如不承認
    欲將被告丁○○關起來等語（本院94年10月3日準備程序筆
    錄），被告丁○○之辯護人亦不否認始終連續錄音，警詢過
    程平和，僅係其中一部分有錄音但未有對話，復經本院勘驗
    被告丁○○之警詢錄音帶，錄音內容清晰，偵查員甲○○與
    被告丁○○間對話自然，偵查員甲○○對被告丁○○是否涉
    及挾持乙○○之疑點均逐一詢問被告丁○○，對被告丁○○
    之陳述均反覆求證，詢問之要點如警詢筆錄所載，詢問過程
    係被告丁○○之自由陳述，其間午餐休息停止錄音，亦均呈
    現於錄音內容，有本院94年11月9日勘驗筆錄可稽，顯見員
    警於詢問過程均遵法定程序，中途欲停止錄音，亦均敘明原
    因，如欲對被告威脅利誘，何須連續錄音？再據被告丁○○
    稱警員將其帶開看庚○○之筆錄處，並未加以毆打，距離製
    作警詢筆錄之處約距420公分（本院94年11月29日審判筆錄
    ），可見被告丁○○閱覽庚○○筆錄之處，亦係在錄音機附
    近，如員警欲對被告威脅利誘，何以仍繼續錄音，或在錄音
    機可能收音之範圍內。再者，員警將庚○○之筆錄提供被告
    丁○○閱覽並不違法，縱員警告以共犯庚○○已承認，要被
    告丁○○亦承認犯行，惟被告丁○○是否自白犯行，仍係其
    閱畢被告庚○○之筆錄後自由判斷取捨所為，尚難認被告丁○○之警詢筆錄非出於自由陳述。(4)又關於被告自白任意
    性之調查，係關於證據能力程序事項之調查，非關案件實體
    之審理，是本院自得於準備程序就關於被告丁○○自白任意
    性之事項，傳喚證人甲○○並給予被告、檢察官、辯護人詰
    問，作為判斷被告丁○○92年9月30日警詢筆錄自白之證據
    能力之依據，併此敘明。(5)綜上，被告丁○○之警詢筆錄
    ，具有證據能力，得於審判期日提出。
二、被告丁○○復辯稱：92年9月30日檢察官之偵訊筆錄，因其
    人已很疲勞，在刑事警局又已經承認犯罪，很想交保，即照
    刑事警察局之筆錄陳述云云。經查被告丁○○之警詢筆錄係
    自由陳述，業如前述，而被告丁○○於檢察官偵訊時陳述筆
    錄亦與偵訊筆錄所載要旨相合，有本院94年11月2日勘驗筆
    錄可稽，應認被告丁○○此部分之自白係基於自由陳述，得
    為證據。
三、又被告丁○○於本院審理作證時為之陳述，與警詢筆錄不符
    ，而被告丁○○之警詢筆錄經調查結果，既有證據能力，且
    與客觀存在之通聯紀錄相合（詳後述），具有較可信之特別
    情況，復係證明其他共同被告犯罪事實存否所必要，依刑事
    訴訟法第159條之2之規定，認得為證明其他共同被告犯罪之
    證據。
四、被告庚○○辯解檢察官92年9月30日偵訊筆錄之記載不確實
    ，經本院勘驗該日檢察官偵訊之錄音帶，被告庚○○之陳述
    與92年9月30日偵訊筆錄記載之要旨相符，有本院94年11月2
    日勘驗筆錄可稽，被告庚○○上開偵訊筆錄之真實性應屬無
    疑。被告庚○○於本院作證時關於被告戊○○、丁○○是否
    涉案部分所述避重就輕，而被告庚○○於警偵訊之筆錄，與
    共犯丙○○之陳述及被告丁○○之警偵訊自白大致相符，復
    與被告丙○○、丁○○、庚○○之通聯紀錄相合，被告庚○○關於被告戊○○、丁○○是否涉案部分之警、偵訊陳述，
    具有較可信之特別情況，復係證明被告戊○○、丁○○犯罪
    事實存否所必要，依刑事訴訟法第159條之2、159條之1第2
    項之規定，得為證據。
五、被告丙○○之警偵訊筆錄，與其於本院作證時關於被告戊○○、丁○○是否涉案部分不符，而被告丙○○不爭執之警偵
    筆錄自白之任意性，經調查結果，復與共犯庚○○之陳述及
    其他通聯紀錄相合（詳後述），具有較可信之特別情況，復
    係證明被告戊○○、丁○○犯罪事實存否所必要，依刑事訴
    訟法第159條之2、159條之1第2項之規定，認得為證明其他
    共同被告犯罪之證據。
貳、實體部分：
一、訊據上訴人即被告丙○○坦承係受己○○指示，妨害乙○○
    行動自由係為恐嚇取財，本票上之金額係其填載；上訴人即
    被告庚○○坦承妨害乙○○自由及傷害乙○○，惟辯稱係丙○○交待處理車禍事宜，其處理之手段太激烈等語；被告丁○○稱當天其只知庚○○要處理車禍事宜，係被告丙○○手
    機快沒電，借用其手機與被告庚○○聯絡，其均不知情云云
    ；上訴人即被告戊○○辯稱：從頭到尾其均未參與，8月4日
    下午其人均在桃園縣八德市，晚上在桃園市○○路喝醉酒，
    手機掉在丙○○之車上，手機未掉之前均是其在使用云云；
    上訴人即被告辛○○辯稱：當天係去找被告庚○○喝酒，被
    告庚○○邀其等去處理車禍事宜，有打乙○○，但未強盜云
    云；上訴人即被告壬○○辯稱：其僅係陪其哥哥辛○○去找
    被告庚○○，只打乙○○1下，並無強盜云云。
二、經查：
１、被害人乙○○證述：當天庚○○僅問其是否係乙○○，即將
    其押上車，其不認識庚○○等人，不願上車，他們說之前其
    車禍未處理，被害人找他們處理，在車上被告庚○○給其看
    車禍之單據，要其簽本票，其表示不是那樣，不願簽本票，
    即被庚○○、羅鈞輝打，之後辛○○下車繞到後座打伊，庚○○接著打，之後將其拉下車，庚○○、辛○○、壬○○均
    有出手，之後再將其抓回車上，庚○○表示如不簽要將其殺
    掉，其無力反抗就簽本票，簽姓名、住址、日期等語（原審
    卷(一)第116頁、第122頁、第127頁、本院94年11月29日審
    判筆錄）。乙○○因此受有頭部挫傷合併腦震盪及前胸、上
    後背、雙上肢、右大腿、左側膕部等多處挫傷之傷害，亦有
    敏盛綜合醫院診斷證明書在卷可稽（92年度偵字第15606號
    卷─以下簡稱15606號卷，第19頁），此外復有乙○○簽名
    按指印、填寫發票日，經被告丙○○以機器打字填上金額之
    本票影本1張（92年度偵字第15605號卷─以下簡稱15605號
    卷，卷 (一)第32頁）在卷可稽。
２、被告庚○○供稱：其在台北市○○○路○段283號3樓鼎盛公
    司擔任副理，辛○○、壬○○係協和工商夜間部資訊科的同
    學。其手機號碼係0000000000號。92年7月中旬，被告戊○○、丁○○到公司，被告戊○○提起乙○○在今年5月中旬
    時，與人在高速公路發生連續車禍。他有出面幫乙○○處理
    ，可能與別人有賠償上的糾紛，另乙○○的後母己○○與戊○○合意在桃園市開設卡拉ＯＫ，因己○○的資金都被她先
    生李冬傳限制，故己○○答應要給戊○○的資金一直未給。
    戊○○表示己○○提議要以高速公路車禍賠償的事為由，要
    乙○○簽出3張本票。約一週後，其與丙○○、己○○、丁○○至桃園戊○○家，幫己○○處理150萬元之債務，談完
    該事，己○○即言及找乙○○開本票討論這件事，己○○表
    示會提供乙○○的生活作息，騎什麼機車，最好是早上8點
    ，因乙○○一個人騎車上班，乙○○在桃園中正機場上班，
    上班3天、休3天，還說乙○○女友家是開瓦斯行的，如果下
    班的話，他女友會去他家。晚上11時左右，乙○○會騎機車
    送他女友回家。他們叫其找幾個人去做，但是因為要早上8
    點其起不來，未去執行。再經過1個多星期，丙○○表示己○○與戊○○為店的資金而吵，問其為什麼還沒做。8月4日
    己○○電話聯絡戊○○。8月4日之前，辛○○、壬○○2人
    因缺錢，詢問有無工作可做，其告訴他們有1件車禍糾紛要
    處理，故8月4日其便聯絡他們兄弟來載，當天開辛○○車號
    後4碼是4533號車，前往桃園縣蘆竹鄉○○村○○○街19巷6
    號等候乙○○，8月5日凌晨乙○○開車回來把車停好後，即
    攔下乙○○，與辛○○將乙○○押上車，往山區行駛，停車
    後辛○○在車上回頭就打乙○○，乙○○反抗，其也打他。
    其拿丙○○交給之乙○○在高速公路車禍時間、地點及日期
    的紙張給乙○○看，但乙○○不簽本票，其打電話給丙○○
    問如何處理，丙○○說慢慢耗，但是不要打傷，本票的金額
    要填就填，不填就算了，後來乙○○被打受不了就簽3張本
    票及1張保管條，其等將乙○○的東西交還叫乙○○下車，
    乙○○下車後，將壬○○黏貼在車牌上的膠帶撕開，看到車
    牌後就跳到路邊的草叢。其等約於凌晨4時回到台北公司，
    在公司將本票拿給丙○○處理。因為車牌被看到在公司與丙○○討論如何處理。後來己○○打電話說車牌被看到，乙○○現在去報案，叫其等去警察局報車子失竊，丙○○說如果
    被警察查獲，說是己○○委託的，跟丙○○無關，後來丙○○表示本票他去法院聲請裁定2千萬元等語（15605號卷(一
     )第60頁至第66頁、第113頁背面至第114頁）。
３、被告丙○○稱：其係鼎盛公司負責人，公司僅有其與庚○○
    兩人。於91年5月申請使用0000000000號之行動電話，透過
    丁○○之介紹認識己○○，不認識乙○○。92年8月4日下午
    己○○來電給丁○○說當天乙○○與女友約會，要其叫人，
    其與丁○○、庚○○、辛○○、壬○○在公司討論押乙○○
    及簽票之事，庚○○他們負責將本票簽回來，庚○○他們就
    出發，其與丁○○則到桃園戊○○的店，行至桃園市市上，庚○○有打電話聯絡，有交代庚○○等人不要傷害
    被害人庚○○他們負責將本票簽回來，庚○○於翌日凌晨4
    時在公司交其未填金額本票3張，其保留有簽名及住址之金
    額空白本票1張，8月17日其將空白本票給己○○看，己○○
    要其拿去裁定，即以支票機將金額打上，於8月19日才到桃
    園地院聲請裁定，其與庚○○均未得任何利益，係為要讓己○○與戊○○合夥開的ＫＴＶ店能順利開張，所以盡量順己○○之意思幫忙，戊○○知道整件事等語（15605號卷 (一)
    第6頁、第7頁、第8頁、第115頁、至第116頁、原審卷 (二)
    第12頁、第24頁、第25頁、本院94年11月29日審判筆錄）。
４、被告辛○○、壬○○於本審理時均坦承係與被告庚○○一同
    前往處理車禍債務，有打乙○○，再參以乙○○係被迫上車
    ，且在辛○○車上係遭夾坐於被告庚○○及壬○○之間，如
    被告庚○○不擬妨害乙○○之行動自由，自不會邀同被告辛○○、壬○○陪同前往，被告庚○○於本院作證時稱當時僅
    其與辛○○下車毆打乙○○，壬○○未打乙○○云云，不僅
    與被告壬○○自白不符（15606號卷第8頁、本院94年12月2
    日審判筆錄），亦與證人乙○○上開證述不合，其此部分之
    證言不實，不足採信。被告辛○○、壬○○雖稱係臨時找被
    告庚○○飲酒云云，惟被告庚○○早於92年8月4日之前即表
    示要找羅氏兄弟處理車禍事宜，業如前述，被告庚○○在92
    年8月4日下午7時31分，即打被告辛○○之0000000000號手
    機聯絡，迄同日下午8時25分許，被告辛○○之手機基地台
    出現在台北市○○○路○段297號之基地台即被告庚○○所在
    鼎盛公司附近為止，被告庚○○與被告羅氏兄弟通話6次，
    有被告庚○○及辛○○之通聯紀錄可稽（15605號卷 (二)第
    166頁、第170頁），而彼2人通聯時間，係在己○○同日下
    午6時15分、18分聯絡丁○○、戊○○該日找乙○○簽本票
    之後（詳後述），亦即在被告丙○○經被告丁○○轉知乙○○該日夜歸之後，被告羅氏兄弟係應被告庚○○之邀，而與
    庚○○共同為妨害自由、傷害之犯行。
５、(1)被告丁○○使用之手機號碼係0000000000號，被告戊○○使用之手機號碼係0000000000號，均經被告丁○○、戊○○供明在卷（16503號卷第51頁背面、第58頁）。證人己○○證稱：范秉光先生有借其手機，但借用不超過1個月，因
    丙○○、戊○○叫其不要用自己的電話，其使用范秉光之電
    話係因有基本費可以打，故用范秉光之易付卡那支手機與自
    己之手機輪流打等語（本院94年11月29日審判筆錄第9頁、
    第12頁、第13頁）。查0000000000號之手機，係范秉光先生
    申請之門號，有門號查詢資料在卷可稽（15605號卷 (二)第
    157頁），被告丁○○並供稱己○○打其0000000000號之手
    機時，均係用0938...尾數503之手機等語（15605號卷 (一)
    第118頁背面、本院94年11月29日審判筆錄第12頁），可知
    證人己○○除了案發時自陳之3支手機外（0000000000號、
    0000000 000號、0000000000號，15605號卷 (一)第69頁）
    ，尚有使用向范秉光借用之0000000000號之手機。(2)己○○持用范秉光之0000000000號之手機，於92年8月4日18時15
    分許，撥打被告丁○○0000000000號之手機，其基地台地係
    在桃園縣蘆竹鄉○○路○段112號，適在己○○亦係乙○○住
    處附近；同日18時18分許，己○○再以范秉光0000000000號
    之手機聯絡戊○○0000000000號手機，基地台在桃園縣蘆竹
    鄉○○路110號，亦在己○○所住之桃園縣蘆竹鄉，而被告
    丁○○另於18時27分，撥打己○○持用范秉光0000000000號
    手機，被告戊○○之手機亦於同日19時52分、20時27分及20
    時30分撥打己○○持用范秉光手機3次（按己○○僅接聽20
    時30分之該通電話），分別有0000000000號手機之通聯紀錄
    （15605號卷 (二)第161頁）、被告丁○○0000000000號手
    機之通聯紀錄（15606號卷第55頁）及被告戊○○000000000
    0號手機之通聯紀錄在卷可稽（15605號卷 (二)第204頁），
    亦核與前開證人丙○○所證己○○於92年8月4日係打電話給
    丁○○，透過丁○○告知乙○○當日之行蹤相符（本院94年
    11月29日審判筆錄第6頁），並可知己○○持用范秉光之手
    機於8月4日下午18時許，與被告丁○○相互聯絡3次與被告
    戊○○聯絡1次，其間被告丁○○、戊○○均有主動聯絡己○○。(3)庚○○於92年8月4日晚上，自台北前往桃園守候
    乙○○，於該晚21時15分以其0000000000號手機，撥打被告
    丁○○之0000000000號之手機，當時其所在基地台係桃園縣
    蘆竹鄉○○路305巷10號，同晚21時21分在同一基地台所在
    位置再撥打被告丁○○同一支手機1次；同晚21時24分，被
    告庚○○再撥打被告丙○○之0000000000手機，嗣21時30分
    及22時14分許，被告徐文祥以其上開手機撥打被告庚○○手
    機，其間被告庚○○手機所在之基地台係在桃園縣蘆竹鄉○○路234號，被告丙○○所在之基地台位置亦先後在桃園縣
    蘆竹鄉○○路及南崁路，有被告庚○○、丙○○手機之通聯
    紀錄在卷可稽（15605號卷 (二)第170頁、第179頁），顯見
    被告庚○○依被告丙○○之指示前往桃園縣蘆竹鄉等候乙○○時，分別打被告丁○○手機聯絡2次，打被告丙○○手機
    聯絡3次，而被告丙○○均係用其持有之電話與被告庚○○
    聯絡，可知被告庚○○係分別與被告丁○○、丙○○聯絡，
    否則不需分別打其等2人之手機，因此，被告丁○○辯稱因
    被告丙○○之手機快沒電而用其電話云云，及被告庚○○一
    度陳稱借辛○○之手機與丙○○所使用丁○○之電話聯絡云
    云，均無可採。又由上開通聯紀錄得悉，被告丙○○接獲庚○○之電話均係在桃園縣蘆竹鄉，被告丙○○稱其與被告丁○○到桃園市往八德市時，接獲被告庚○○電話聯絡，顯係
    隱匿其等於案發當晚亦到達桃園縣蘆竹鄉守候之事實，被告
    丙○○該部分之陳述不可採。(4) 92年8月4日晚上自21時30
    分起至翌日即8月5日1時41分許，被告丙○○之手機即10次
    與被告庚○○之手機聯絡，斯時被告丙○○所在之基地台位
    置分別坐落於桃園縣蘆竹鄉○○路、中正路、長春路、中山
    路一帶，而被告庚○○所在之基地台則大部分在桃園縣蘆竹
    鄉○○路○段112號處，即乙○○住處附近，有被告丙○○與
    被告庚○○之手機通聯紀錄在卷可按（15605號卷 (二)第
    170頁、第171頁、第179頁），其中於8月5日零時10分許，
    被告丙○○與被告庚○○通話之基地台均出現於桃園縣蘆竹
    鄉○○路○段112號乙○○住處附近，顯見被告丙○○於8月4
    日晚上21時30分許至8月5日1時41分許，係駕車搭載被告丁○○出現在乙○○住處附近，而非在被告戊○○之桃園市○○路之酒店喝酒，被告戊○○辯稱8月4日晚上在桃園市○○
    路喝醉酒，手機掉在丙○○之車上，顯屬無稽。(5)92年8月
    5日凌晨被告庚○○自1時43分許至3時9分許，4次聯絡被告
    丙○○，有被告丙○○與被告庚○○之手機通聯紀錄在卷可
    稽（15605號卷 (二)第179頁），核與被告庚○○前開所述
    ，乙○○不願簽本票其打電話給被告丙○○，嗣車牌號碼遭
    乙○○發現速聯絡被告丙○○相符。(6)被告丁○○於8月4
    日9時16分、22時01分許，亦以0000000000號手機與被告戊○○之0000000000號手機聯繫2次，被告戊○○手機基地台
    出現在桃園縣蘆竹鄉、及桃園縣八德市，有通聯紀錄在卷可
    稽，顯見8月4日晚上被告戊○○接獲己○○之電話後，與被
    告丁○○保持聯繫。而觀諸被告戊○○於92年8月4日中午12
    時起，即有多次手機之通聯基地台係在桃園縣蘆竹鄉等處，
    有被告戊○○手機之通聯紀錄可考（15605號卷 (二)第204
    頁），被告戊○○辯稱該日其未前往桃園縣蘆竹鄉，其均在
    桃園市○○路喝酒，並不可採。
６、被告丁○○供稱：己○○是其弟戊○○介紹認識的，都稱呼
    她大姊，與她沒有任何糾紛，但己○○與其弟戊○○有金錢
    往來，之前與其弟戊○○合夥開ＫＴＶ，因為己○○要其弟
    先找店面，並稱裝潢所需之費用她要先處理，後來其弟找到
    店面並請工人裝潢，與包商打契約按進度付工程款，但己○○均藉故不付錢，承包商乃不願繼續裝潢，若要付款時，己○○就拜託其出面向承包商延遲幾天，但結果都沒付錢。己○○提及乙○○曾在高速公路上與人發生連環車禍，可以要
    求其賠償方式簽具本票，之後己○○即提供乙○○平日上下
    班時間、所駕駛車牌號碼及女友住處等資料，因乙○○的父
    親有過戶給5間房子給他，如把本票向法院聲請裁定，屆時
    法院查封、拍賣乙○○名下的房子，即可取得錢。案發當天
    己○○以電話0938...503之電話，打其0000000000號手機，
    表示是情人節，乙○○會載他女朋友出遊，大約晚上12時至
    1 時許才會回家。當天晚上9時許，其與丙○○、庚○○、
    辛○○、壬○○先在丙○○台北的公司內集合討論，策劃2
    台車前去，由被告庚○○、辛○○、壬○○3人押乙○○，
    目的要乙○○簽本票。庚○○、辛○○、壬○○3人，在晚
    上10時左右先駕駛一部自小客車到乙○○停車處埋伏等候，
    他們離開不久，其與丙○○亦駕車前往桃園等候，其間庚○○有打電話跟丙○○說乙○○不簽本票，丙○○說大姊（指
    己○○）交待一定要簽，至於庚○○他們在現場發生什麼事
    情其不清楚，後來庚○○又打電話給丙○○，稱他們開到現
    場車子之車牌被乙○○記走，要丙○○開車到南崁的麥當勞
    。其與丙○○到達麥當勞後，辛○○及壬○○上其等的車回
    台北，庚○○則自行駕車回台北，並在丙○○的公司內集合
    。之後丙○○將乙○○所簽具的3張空白金額本票放入一牛
    皮紙帶內，然後要辛○○將自小客車向警方報案失竊。己○○後來交代丙○○以電腦打字，將其中1張本票打上金額2千
    萬元整，再以丙○○的名義，丙○○向法院聲請裁定。戊○○知道其等犯案，92年8月4日晚間9時16分起至晚上10時這
    段期間與戊○○通電話，係告訴戊○○要去押乙○○，有提
    到如何押乙○○之計畫、細節，92年8月5日己○○打電話表
    示乙○○要去報案，派出所要他隔日下午4時再報案，戊○○於92年8月5日早上5時於三重果菜市場打電話聯絡伊等語
    （16503卷第58背面、第59頁、15605號卷 (一)第116頁背面
    、第117頁）。被告丁○○前開所述核與其與己○○、被告
    戊○○之通聯紀錄相符，而被告庚○○於8月4日晚上依被告
    丙○○之指示前往桃園縣蘆竹鄉等候乙○○，到達後有與被
    告丁○○聯絡2次，與被告丙○○聯絡3次，其中被告丙○○
    以其手機聯絡被告庚○○2次，業如前段 (3)所述，顯見被
    告丙○○並非手機快沒電，而使用被告丁○○之手機，被告
    丁○○辯稱其均不知情，未參與本案，係被告丙○○手機快
    沒電以其手機聯絡云云，顯不可採。
７、被告庚○○等將乙○○釋放後，92年8月5日凌晨4時2分、4
    時23分、8時16分、16時56分，己○○持用范秉光之0000000
    000號之手機，撥打被告丁○○0000000000號之手機，有通
    聯紀錄在卷可稽（15605號卷 (二)第161頁），核與被告庚○○前開所稱凌晨4時回到台北公司，在公司討論車牌被看
    到如何處理，己○○打電話說車牌被看到，乙○○已報警處
    理，警察要其隔日下午4時到案，及被告丁○○前開所述己○○打電話表示乙○○要去報案，派出所要他隔日下午4時
    再報案互核相符，顯見己○○不僅於犯案前與被告丁○○、
    戊○○與被告丁○○密切聯繫，於犯案發因乙○○記下車牌
    ，恐東窗事發，旋於犯後即92年8月5日凌晨4時2分、4時23
    分尚未破曉，即速與被告丁○○聯絡，繼於同日上午8時16
    分、下午16時56分再與被告丁○○聯繫，若被告丁○○未參
    與謀議，己○○何以一再聯繫被告丁○○。
８、認定犯罪事實所憑之證據，並不以直接證據為限，即綜合各
    種間接證據，本於推理作用，為認定犯罪事實之基礎，如無
    違背一般經驗法則，尚非法所不許。有最高法院44年台上字
    第702號判例可資參照。本件證人己○○、被告丁○○、被
    告戊○○，均否認犯罪。然 (1)被告丙○○係透過被告丁○○因而認識己○○，幫己○○處理與案外人林明賢150萬元
    之債務，業如己○○前揭所述，被告丁○○與被告戊○○係
    兄弟，因知己○○延未支出與其弟戊○○合資酒店之裝潢工
    程款，介紹被告丙○○幫己○○處理債務，以利己○○處理
    與被告戊○○之工程款；又據被告丁○○前開所述，己○○
    與被告戊○○共同出資經營酒店，己○○均延未支付裝潢款
    ，復無法立即自林明賢處取回欠款，因而提議乙○○發生車
    禍，藉口車禍賠償找乙○○開票，而此項提議，與己○○與
    被告戊○○之酒店裝潢工程款有關。反觀，被告丙○○僅係
    受託處理債務，與被告己○○並無經濟上之利害關係；被告
    庚○○係被告丙○○之員工，被告辛○○、壬○○係被告庚○○之朋友，均與己○○無直接交往或利害關係，自不可能
    無緣去找乙○○強迫開票；如與被告戊○○、丁○○無涉，
    則何須找被告丙○○出面處理己○○之債務，故由犯罪之動
    機上，被告戊○○、丁○○均有參與犯罪之動機。(2)就犯
    罪之過程，被告戊○○均知悉，謀議押乙○○開本票，係在
    戊○○之住處，業如被告丙○○、庚○○、丁○○前開所述
    ；謀議既定，於實施犯罪當天復由己○○主動先與被告丁○○、戊○○聯繫，之後被告丙○○始指示被告庚○○執行押
    乙○○之行動，其間被告戊○○亦主動與己○○聯繫，並與
    被告丁○○連絡3次，經被告丁○○告以要前去押乙○○之
    細節，被告戊○○並未為反對之表示，如被告戊○○未參與
    ，被告丁○○何以須告知被告戊○○前往押乙○○之計劃、
    細節？且被告丁○○如未共同參與押乙○○開票，何以丁○○自8月4日9時許即與被告丙○○一同前往桃園縣蘆竹鄉，
    一直到8月5日凌晨4時許，始一同返回台北鼎盛公司？再加
    上犯罪後，己○○聯絡被告丁○○事機敗露，而非聯繫被告
    丙○○，顯見己○○主要之聯絡對象是陳氏兄弟，而非被告
    丙○○。是承前被告丁○○、戊○○有犯罪之動機，再加以
    犯罪之謀議、犯罪之實施過程共犯之聯繫、參與等情，被告
    戊○○、丁○○應有參與犯罪。(3)己○○參與本件犯罪，
    屢經被告丁○○、丙○○、庚○○供述在卷，再參以己○○
    於案發當天使用案外人范秉光之手機聯絡各項事宜，核與共
    犯陳述相合，己○○應有與被告丁○○、戊○○、丙○○共
    謀犯罪。
９、被告庚○○固聽聞己○○、被告丙○○、丁○○、戊○○言
    及乙○○車禍，要以車禍之名義逼迫乙○○開票，其就攜帶
    相關之本票及車禍文件前往等候乙○○，強押乙○○至蘆竹
    鄉五福村山上，就妨害自由部分固與己○○、被告丙○○、
    丁○○、戊○○有犯意聯絡，惟被告庚○○將乙○○押至山
    上時，在車上有出示車禍之相關文件予乙○○，業經乙○○
    證述在卷（94年11月29日審判筆錄第18頁），又其係被告丙○○之員工，未如被告丙○○一般能全盤掌握己○○與丁○○、戊○○間之債務關係，及乙○○車禍之實況，是被告庚○○其持相關資料向乙○○要求簽本票，係受公司主管即被
    告丙○○之指示而為；被告辛○○、壬○○非鼎盛公司之員
    工，坦承係應被告庚○○之邀前往處理車禍債務，被告庚○○亦稱係找被告羅氏兄弟一同處理車禍債務，業如前述，且
    其等於離去時並未取走被害人乙○○之背包、手機，則被告
    庚○○、辛○○、壬○○，主觀認知既係處理車禍債務，客
    觀上除使乙○○於本票上簽名外，並未取走乙○○之財物，
    難認有何不法所有之意圖，其等使乙○○簽發空白本票，雖
    使用強暴力，難認係基於強盜之犯罪故意，惟其等以強暴力
    使乙○○簽發本票，仍構成妨害自由罪。
10、被告丙○○陳稱押乙○○簽本票係要恐嚇取財，被告庚○○
    亦稱乙○○不簽本票，打電話問丙○○，丙○○有交代不要
    傷害乙○○，慢慢跟他耗，其用之方式有錯，誠如前述，則
    被告丙○○、丁○○、戊○○與己○○，當初要乙○○簽本
    票是否基於強盜取財之犯意，即屬有議。是被告丙○○、丁○○、戊○○與己○○係謀議要被告庚○○以恐嚇手段取得
    乙○○簽立之本票，然被告庚○○出示相關車禍文件後，於
    乙○○拒絕簽發本票，被告庚○○卻使用毆打及殺害被害人
    之強暴、脅迫手段，已超出當初被告丙○○、丁○○、戊○○與己○○謀議之犯意範圍，縱被告庚○○施行之手段係強
    暴、脅迫，致使乙○○不能抗拒，誠難令被告丙○○、丁○○、戊○○與己○○就超出犯意聯絡，令負強盜罪責。又本
    件係被告庚○○攜帶空白本票前往，其亦僅使乙○○於本票
    簽名、捺指印及記載發票日，欠缺金額之記載，係屬欠缺應
    記載事項之票據，屬無效票，而被告丙○○、丁○○、戊○○與己○○，欲乙○○簽寫本票，僅係欲取得票據之債權，
    目的在於不法之債權利得，而被告丙○○、丁○○、戊○○
    與己○○取得無效票，並未獲得任何財產上之利益，其等以
    恐嚇得利之故意，未有所得，犯罪仍屬未遂。
11、被告丙○○取得乙○○所簽3張空白本票後，將其中之1紙以
    電腦打字填上金額2千萬元，偽造乙○○為發票人名義之本
    票，並於92年8月19日向桃園地院聲請本票裁定強制執行，
    而行使上開偽造之本票，有金額2千萬元之本票影本、被告
    丙○○擔任聲請人之民事聲請本票裁定狀影本在卷可稽（
    15605號卷 (一)第27頁至第32頁），己○○嗣後亦收受桃園
    地院本票裁定轉交李冬傳，業經供明在卷（原審卷第128頁
    ），是被告丙○○此部分之犯行亦堪認定。證人己○○雖證
    稱收到法院本票裁定後，將裁定交予李冬傳，惟自乙○○報
    警時起，警方已開始偵辦本案，己○○為恐遭發現犯行，當
    設法撇清與本案被告丙○○等之關係，當不致隱藏本票裁定
    ，自曝其短，是難認其轉交裁定予李冬傳，即認其與本案被
    告無共犯關係，併此敘明。
12、綜上，事證明確，被告丙○○妨害自由、偽造有價證券、使
    公務員登載不實、恐嚇得利未遂之犯行，被告丁○○、戊○○恐嚇得利未遂、妨害自由等犯行，被告庚○○、辛○○、
    壬○○等妨害自由、傷害等犯行，均堪認定。
二、核被告丙○○所為，係犯刑法第201條之偽造有價證券罪、
    第214條之使公務員登載不實文書罪、第302條第1項之妨害
    自由罪、第346條第3項、第2項之恐嚇得利未遂罪；被告丁○○、戊○○所為，係刑法第302條第1項之妨害自由罪、第
    346條第3項、第2項之恐嚇得利未遂罪；被告庚○○、辛○○、壬○○所為，均係犯刑法第302條第1項之妨害自由罪、
    第277條第1項之傷害罪。按共同正犯之意思聯絡，原不以
     數人間直接發生者為限，即有間接之聯絡者，亦包括在內
     。如甲分別邀約乙、丙犯罪，雖乙、丙間彼此並無直接之
     聯絡，亦無礙於其為共同正犯之成立。最高法院77年台上
    字第2135號著有判例，是被告丙○○、丁○○、戊○○、庚○○、辛○○、壬○○與己○○就妨害自由部分；被告丙○○、丁○○、戊○○與己○○就恐嚇得利未遂部分；被告丙○○、己○○就偽造有價證券、使公務員登載不實文書部分
    ；被告庚○○、辛○○、壬○○就傷害犯行部分，均有犯意
    聯絡，行為分擔，均為共同正犯。被告丙○○偽造有價證券
    後，復持而行使，其行使之低度行為，為偽造之高度行為所
    吸收，不另論罪。又按刑法第302條及第304條之罪，其罪質
    相同，所保護之法益亦均為被害人之自由，而前罪之法定刑
    較後罪為重，則以非法方法剝奪人行動自由，縱其目的在使
    人行無義務之事，或妨害人行使權利，仍應逕依刑法第302
    條論罪，無適用同法第304條之餘地，不另論罪，有最高法
    院29年上字第3757號判例可參，是被告庚○○、辛○○、壬○○使乙○○行無義務之事，不另論罪，僅論刑法第302條
    第1項之妨害自由罪。被告丙○○所犯偽造有價證券、使公
    務員登載不實文書、妨害自由、恐嚇得利未遂各罪間，有方
    法結果之牽連關係，應從較重之偽造有價證券罪處斷；被告
    丁○○、戊○○所犯妨害自由、恐嚇得利未遂2罪間，有方
    法結果之牽連關係，應從較重之恐嚇得利未遂罪處斷；被告
    庚○○、辛○○、壬○○所犯妨害自由、傷害2罪間，有方
    法結果之牽連關係，應從較重之妨害自由處斷。
三、原審認被告丙○○、丁○○、戊○○、庚○○、辛○○、壬○○之犯行，事證明確，予以論罪科刑，固非無見，惟原審
    (1)漏未論及己○○亦有犯意聯絡；(2)被告以外之人於審判
    外之言詞或書面陳述，除法律有規定者，不得作為證據，此
    項傳聞法則及其例外之適用，自應在判決內加以說明，始為
    適法。申言之，如欲採取被告以外之人，於審判外之言詞或
    書面陳述，作為論罪科刑之依據時，應先辨明其是否具有證
    據能力，如具有證據能力，始有進一步為證據取捨之概括證
    明力判斷之可言。本件原判決援引共同被告丙○○、庚○○
    、丁○○於警、偵訊之供述，資為被告丙○○、丁○○、戊○○、庚○○、辛○○、壬○○有罪判斷之依據，並未於判
    決內先辨明該等在警、偵訊之供述證據，如何具有證據能力
    之理由，即逕為證據證明力之判斷，並非妥適；(3)未詳加
    調查審認被告丙○○、丁○○、戊○○、庚○○、辛○○、
    壬○○之犯意，遽為認定被告5人均係犯刑法第330條第1項
    之結夥三人以上加重強盜罪，稍嫌速斷。原判決既有前開不
    當，自應由本院予以撤銷改判。爰審酌被告丙○○、丁○○
    、戊○○、庚○○、辛○○、壬○○之犯罪動機，犯罪使用
    之手段、對被害人所造成之傷害，被告丙○○、庚○○、辛○○、壬○○坦承部分犯行、被告丁○○、戊○○飾詞卸責
    之犯後態度等一切情狀，分別量處如主文所示之刑，被告壬○○部分並諭知易科罰金之折算標準。附表偽造之本票，依
    刑法第205條之規定沒收。
據上論斷，應依刑事訴訟法第369條第1項前段、第364條、第299
條第1項前段、刑法第28條、第201條第1項、第214條、第277條
第1項、第302條第1項、第346條第3項、第2項、第55條、第205
條、第41條第1項、罰金罰鍰提高標準條例第1條前段，判決如主
文。
本案經檢察官方娜蓉到庭執行職務。
中　　華　　民　　國　　94　　年　　12　　月　　13　　日
　　　　　　　　　刑事第十六庭  審判長法　官  曾德水
　　　　　　　　　　　　　　　　　    法　官  范清銘
　　　　　　　 　 　　　　　　　　　　法　官  杜惠錦
以上正本證明與原本無異。
如不服本判決，應於收受送達後十日內向本院提出上訴書狀，其
未敘述上訴之理由者並得於提起上訴後十日內向本院補提理由書
（均須按他造當事人之人數附繕本）。
                                      書記官  楊秋鈴
中　　華　　民　　國　　94　　年　　12　　月　　13　　日
附錄：本案論罪科刑法條全文
刑法第201條第1項
意圖供行使之用，而偽造、變造公債票、公司股票或其他有價證
券者，處三年以上十年以下有期徒刑，得併科3000元以下罰金。
刑法第214條
 (使公務員登載不實罪)
明知為不實之事項，而使公務員登載於職務上所掌之公文書，足
以生損害於公眾或他人者，處三年以下有期徒刑、拘役或五百元
以下罰金。
刑法第277條第1項
 (普通傷害罪)
傷害人之身體或健康者，處三年以下有期徒刑、拘役或一千元以
下罰金。
刑法第302條第1項
 (剝奪他人行動自由罪)
私行拘禁或以其他非法方法，剝奪人之行動自由者，處五年以下
有期徒刑、拘役或三百元以下罰金。
刑法第346條第2項、第3項
 (單純恐嚇罪)
意圖為自己或第 3 人不法之所有，以恐嚇使人將本人或第 3 人
之物交付者，處六月以上五年以下有期徒刑，得併科1000元以下
罰金。
以前項方法得財產上不法之利益，或使第 3 人得之者，亦同。
前二項之未遂犯罰之。
附  表：
┌────┬──────┬─────────┬─────┐
│發票人  │發  票  日  │發  票  金  額    │票      號│
├────┼──────┼─────────┼─────┤
│乙○○  │92年1月5日  │新台幣貳仟萬元    │CHNO184323│
└────┴──────┴─────────┴─────┘
